【裁判字號】    99,上訴,548
【裁判日期】    990609
【裁判案由】    毒品危害防制條例
【裁判全文】
臺灣高等法院臺中分院刑事判決         99年度上訴字第548號
上  訴  人
即  被  告  乙○○
選任辯護人  林期  律師
上列上訴人因毒品危害防制條例案件，不服臺灣臺中地方法院98
年度訴字第2840號，中華民國98年12月16日第一審判決（起訴案
號：臺灣臺中地方法院檢察署98年度偵字第15638 號），提起上
訴，本院判決如下：
    主  文
原判決關於犯罪事實一、(一)部分，暨定應執行刑部分均撤銷。
乙○○犯如附表編號二所示之罪，處如附表編號二所示之刑。
其他上訴駁回。
乙○○撤銷改判部分與駁回上訴部分，應執行有期徒刑伍年。未
扣案販賣毒品所得總計新臺幣柒仟伍佰元，均沒收，如全部或一
部不能沒收時，以其財產抵償之。未扣案之門號0000000
000號、0000000000號及0000000000號
行動電話參支（各含ＳＩＭ卡壹張），均沒收，如全部或一部不
能沒收時，應追徵其價額。未扣案販賣毒品所得之價值新台幣壹
仟元所謂甲基安非他命沒收，如全部或一部不能沒收時，應追徵
其價額。
    事  實
一、乙○○（綽號「粉圓」）明知MDMA（俗稱「搖頭丸」）為第
    二級毒品、愷他命為第三級毒品，不得非法持有及販賣，竟
    意圖營利，於下列時、地，販賣毒品：
  (一)於民國98年2月初之某日，乙○○在李思傑位於臺中市○○
    路之住處，販賣重約2公克之愷他命給李思傑，並收受李思
    傑所交付未扣案市價約新臺幣（下同）1000元之所謂甲基安
    非他命之物抵付價金。
  (二)於98年2月中旬之某日，李思傑以不詳方式，與乙○○聯繫
    交易毒品愷他命之細節，乙○○遂隨即在臺中市○○路與忠
    明路口之乙○○住處附近，以1000元之代價，販賣毒品愷他
    命2公克給李思傑施用。
  (三)於98年3月3日下午5時33分，李思傑以其所使用之門號00000
    00000號行動電話與乙○○所使用之門號0000000000號行動
    電話聯繫交易毒品愷他命之細節，乙○○遂於同日下午6時
    許，在臺中市○區○○路「國泰洋酒行」外，以1500元之代
    價，販賣毒品愷他命2公克餘給李思傑施用。
  (四)於98年3月15日上午9時36分，李思傑以其所使用之門號0000
    000000號行動電話與乙○○所使用之門號0000000000號行動
    電話聯繫交易毒品愷他命之細節，乙○○遂隨即在臺中市○
    區○○路與英士路口之「肯德基炸雞店」前，以2000元之代
    價，販賣毒品愷他命4公克給李思傑施用。
  (五)於98年5月2日上午8時18分至同日上午8時39分止，羅毓萱以
    門號0000000000、0000000000號等行動電話與乙○○所使用
    之門號0000000000號行動電話（序號為000000000000000號
    ）聯繫交易毒品愷他命之細節（計電話3通），乙○○遂隨
    即在臺中市○○街380號6樓之23羅毓萱之租屋處內，以500
    元之代價，販賣毒品愷他命1公克給羅毓萱施用。
  (六)於98年5月3日下午5時33分，林秀玲以其所使用之門號00000
    00000號行動電話與乙○○所使用之門號0000000000號行動
    電話聯繫交易毒品愷他命之細節（計電話及簡訊各2通），
    乙○○遂於同日下午4時17分後之某時，在臺中市○○路「
    香奈兒汽車旅館」第608號房內，以500元之代價，販賣毒品
    愷他命1公克給林秀玲施用。
  (七)於98年5月4日下午4時37分至同日下午4時59分止，林秀玲以
    前開方式，與乙○○聯繫交易毒品愷他命之細節（共計電話
    5通），乙○○遂於同日下午4時59分後之某時，在臺中市○
    ○路之統一便利商店外，以500元之代價，販賣毒品愷他命1
    公克給林秀玲施用。
  (八)於98年5月5日凌晨4時35分至同日凌晨4時50分止，陳姿分以
    其所使用之門號0000000000號行動電話與乙○○所使用之門
    號0000000000號行動電話（序號為000000000000000 號）聯
    繫交易毒品MDMA之細節，乙○○遂隨即在臺中市○○路○段
    999之9號之遠傳電信門市前，以每顆500元之代價，販賣毒
    品MDMA 3顆給陳姿分施用。
二、迄於98年6月23日下午5時30分許，經臺中縣警察局烏日分局
    員警在臺中市○區○○街377號之乙○○住處，拘提乙○○
    到案。
三、案經臺灣臺中地方法院檢察署檢察官指揮臺中縣警察局烏日
    分局報告後偵查起訴。
    理  由
壹、證據能力部分
    按被告以外之人於審判外之陳述雖不符刑事訴訟法第 159條
    之 1至之4等4條之規定，而經當事人於審判程序同意作為證
    據，法院審酌該言詞陳述或書面陳述作成時之情況，認為適
    當者，亦得為證據；當事人、代理人或辯護人於法院調查證
    據時，知有刑事訴訟法第159條第1項不得為證據之情形，而
    未於言詞辯論終結前聲明異議者，視為有前項之同意，同法
    第159條之5定有明文。立法意旨在於傳聞證據未經當事人之
    反對詰問予以核實，原則上先予排除。惟若當事人已放棄反
    對詰問權，於審判程序中表明同意該等傳聞證據可作為證據
    ；或於言詞辯論終結前未聲明異議，基於尊重當事人對傳聞
    證據之處分權，及證據資料愈豐富，愈有助於真實發見之理
    念，且強化言詞辯論主義，使訴訟程序得以順暢進行，上開
    傳聞證據亦均具有證據能力。本案判決下列所引用之各該被
    告以外之證人林秀玲、羅毓萱、陳姿分、李思傑等於審判外
    之陳述（包含書面陳述），性質上均屬傳聞證據，檢察官、
    被告、辯護人迄本院言詞辯論終結前，均未主張有刑事訴訟
    法第159條第1項不得為證據之情形，本院審認上開證據作成
    時之情況，認應無違法或不當情事，與本案待證事實間復具
    有相當之關聯性，以之作為證據應屬適當，依刑事訴訟法第
    159條之5第2項之規定，均有證據能力，合先敘明。
貳、認定犯罪事實所憑之證據及理由：
一、上揭犯罪事實，業據被告乙○○於偵查、原審及本院審理時
    坦承不諱，並為認罪之陳述，核與證人林秀玲於警詢及偵查
    中證述（見警卷第50至51頁、偵卷第15至17頁）、證人羅毓
    萱於警詢及偵查中證述向被告於電話中約定購買毒品之代號
    ，其中搖頭丸稱為樓上朋友棒球比賽的上半場或上面小姐，
    不然就以搖頭丸藥丸刻有葫蘆形狀之符號叫稱葫蘆小姐，而
    第三級毒品愷他命就稱為樓下朋友或棒球比賽下半場或下面
    白小姐，毒品總稱為"資源"，及確有向被告購買毒品如事實
    欄一(五)所示等語（見警卷第38至39頁、偵卷第19至20頁）、
    證人陳姿分於偵查中證述（見偵卷第32至35頁）、及證人李
    思傑於警偵詢中證述（見警卷第21頁、偵卷第37至41頁、第
    57 至59頁）均有向被告購買愷他命或MDMA等情節，互核相
    符，並有被告與證人林秀玲、羅毓萱、陳姿分、李思傑等人
    之通訊監察譯文暨監察書、被告申辦門號0000000000號、
    0000000000號、0000000000號之行動電話查詢資料（見警卷
    第25至31頁、第34頁、第42至43頁、第52至53頁、第61至75
    頁、偵卷第42至47頁、第51至54頁）在卷可稽。又按販賣毒
    品之所謂販賣行為，係行為人基於營利之目的，而販入或賣
    出毒品而言。販賣毒品者，其主觀上須有營利之意圖，且客
    觀上有販賣之行為，即足構成，至於實際上是否已經獲利，
    則非所問。即於有償讓與他人之初，係基於營利之意思，並
    著手實施，而因故無法高於購入之原價出售，最後不得不以
    原價或低於原價讓與他人時，仍屬販賣行為。本件證人與被
    告，均非至親，且交易毒品均屬有償行為，被告並在特定約
    定地點交付毒品並收取價款，倘非有利可圖，自無平白甘冒
    觸犯重罪之風險而特意有償交付毒品之理，堪信被告各次販
    賣毒品之行為，確有從中賺取買賣價差，均有牟利之意圖甚
    ；又被告自98年2月初起至同年5月5日止販賣愷他命予證人
    乙○○四次（即犯罪事實欄一(一)至(四)）、販賣愷他命予證人
    羅毓萱一次（即犯罪事實欄一(五)）、販賣愷他命予證人林秀
    玲二次（即犯罪事實欄一(六)(七)）、販賣MDMA予證人陳姿分一
    次（即犯罪事實欄一(八)），其中如犯罪事實欄一(三)至(八)部分
    均有通訊監察譯文足資補強（見偵卷第43頁、第46頁、警卷
    第42至43頁、第53至54頁、偵卷第26頁），惟其餘二次（即
    犯罪事實欄一(一)(二)）雖未監聽而無通訊監察譯文足佐，但為
    證人李思傑歷次證述明確且一致，當無誣攀被告另有如犯罪
    事實欄一(一)(二)販毒犯行之必要，且為被告所認罪，堪信被告
    確有各次販賣毒品予證人李思傑等之行為，且有從中賺取買
    賣價差，均有牟利之意圖甚明。另查，被告雖就犯罪事實欄
    一(一)之販賣愷他命予證人李思傑之犯行，同時供述係李思傑
    以等價之安非他命交換等語，核與證人李思傑於偵訊之供述
    相吻（見偵卷第29頁），而被告就此之所為，乃係基於販賣
    之意圖，僅因彼交易時證人李思傑並無現金，故而交付相當
    價額之安非他命，是被告此亦成立販賣愷他命予李思傑（詳
    如後述）。綜上各情，堪認被告上開販賣愷他命及MD MA之
    自白內容，應與事實相符，而可採信，並足資採為其論罪科
    刑之依據。
二、依最高法院95年5月23日刑事庭第8次會議決議，關於法律變
    更之比較適用原則，於比較時應就罪刑有關之共犯、未遂犯
    、想像競合犯、牽連犯、連續犯、結合犯，以及累犯加重、
    自首減輕暨其他法定加減原因（如身份加減）與加減比例等
    一切情形，本於統一性及整體性原則，綜其全部罪刑之結果
    而為比較。查被告行為後，毒品危害防制條例第17條業已修
    正，經總統於98年5月20日公佈，依中央法規標準法第13條
    規定，自公佈日起算至第三日起發生效力，故應於98年5月
    22日生效施行（按法規之制定與法規之修正，如有特定生效
    日之必要者，依中央法規標準法第14條或第20條第2項準用
    第14條之規定，應分別特定其施行日期。法規制定或前次修
    正基於特殊因素所特定之施行日期，並不適用於日後修正或
    再次修正之條文。又法律之制定或修正，若未明定施行日期
    者，中央法規標準法雖未規定應自何時生效，然法律既經制
    定或修正並經總統公佈，自應依一般原則，自公佈日起算至
    第3日發生效力。至於92年7月9日修正公佈之毒品危害防制
    條例第36條規定：「本條例自公佈後六個月施行。」其立法
    理由係謂：「(一)依修正草案第二條第三項規定，法務部需會
    同衛生署成立審議委員會每三個月定期檢討調整毒品之分級
    及品項，而本次新增第四級毒品，有需要在新法施行前先經
    該審議會檢討後再調整公佈，爰預留六個月緩衝期，以利處
    理。(二)依本條例新修正之規定，有必要再訂定相關子法及修
    正相關法規，以配合本條例之施行，故亦有需要預留適當緩
    衝期，以利訂頒相關子法及相關法規之配合修正。」故該條
    規定，顯係因應該次修正之需，始預留適當之緩衝期。與本
    次之修正並未定有施行日期之特別規定，且亦未明示係基於
    何特殊因素而修正，自並不能適用92年7月9日修正公佈之毒
    品危害防制條例第36條自公佈後6個月施行之規定。），是
    被告犯後法律已有變更。而修正前毒品危害防制條例第十七
    條之規定為：「犯第四條第一項至第四項、第五條第一項至
    第四項前段、第六條第一項至第四項、第七條第一項至第四
    項、第八條第一項至第四項、第十條或第十一條第一項、第
    二項之罪，供出毒品來源，因而破獲者，得減輕其刑。」，
    修正後毒品危害防制條例第十七條第一項則規定：「犯第四
    條至第八條、第十條或第十一條之罪，供出毒品來源，因而
    查獲其他正犯或共犯者，減輕或免除其刑。」第二項規定「
    犯第四條至第八條之罪於偵查及審理中均自白者，減輕其刑
    」，修正後對被告有利，雖修正前之毒品危害防制條例第4
    條第2項規定為：「製造、運輸、販賣第二級毒品者，處無
    期徒刑或七年以上有期徒刑，得併科新臺幣七百萬元以下罰
    金。」，與修正後之毒品危害防制條例第4條第2項規定為：
    「製造、運輸、販賣第二級毒品者，處無期徒刑或七年以上
    有期徒刑，得併科新臺幣一千萬元以下罰金。」比較，及修
    正前毒品危害防制條例第4條第3項規定為：「製造、運輸、
    販賣第三級毒品者，處五年以上有期徒刑，得併科新臺幣五
    百萬元以下罰金。」，與修正後之毒品危害防制條例第4條
    第2項規定為：「製造、運輸、販賣第三級毒品者，處五年
    以上有期徒刑，得併科新臺幣七百萬元以下罰金。」比較，
    以修正前規定對被告有利，惟綜合比較後，被告如於偵審中
    自白，則依修正之該條例第17條第2項之規定減輕其刑後，
    被告所犯該條第4條第2項之罪，徒刑部分可減輕其刑為20年
    以下、3年6個月以上有期徒刑，顯然比修正前規定之無期徒
    刑或7年以上有期徒刑為輕，從而，本案應適用對被告有利
    之修正後之毒品危害防制條例之規定，合先敘明。
三、核被告乙○○於犯罪事實一、(八)所為，係犯修正後毒品危害
    防制條例第4條第2項之販賣第二級毒品罪；犯罪事實一、(一)
    至(七)係犯修正後毒品危害防制條例第4條第3項之販賣第三級
    毒品罪；被告所犯犯罪事實一、(一)部分，係以約2公克之愷
    他命，換取價值約1000元之所謂甲基安非他命，但因該所謂
    之「甲基安非他命」未經查扣並予鑑驗，自無以確認係屬第
    二級毒品之甲基安非他命，被告應尚無另觸犯毒品危害防制
    條例第11條第2項之持有第二級毒品罪可言，併此敘明。又
    被告基於販賣之目的，而持有第二級毒品MDMA、第三級毒品
    愷他命之低度行為，分別為販賣第二級毒品、第三級毒品之
    高度行為所吸收，均不另論罪。被告所犯1次販賣第二級毒
    品罪及7次販賣第三級毒品罪間，犯意各別、行為互殊，應
    予分論併罰。又查，被告於偵查中供承係幫證人李思傑等找
    藥頭買愷他命或轉手給過愷他命，沒有販賣搖頭丸，但最終
    仍稱如果這樣算販賣，我就承認等語，及審判中自白上揭販
    賣第二級及第三級毒品之犯行（見偵卷第6至8頁、原審卷第
    60頁），基於罪疑唯有利被告之認定，認均應依毒品危害防
    制條例第17條第2項規定減輕其刑。再有無刑法第59條酌減
    其刑之適用，應就被告犯罪行為時之情狀為觀察，尚難因其
    在犯罪後，另有類如自首、自白或供出毒品來源、因而查獲
    等法定減輕其刑或免除其刑之事由，即反推無刑法第59 條
    之適用，否則將有違刑法第62條鼓勵被告自新，以及毒品危
    害防制條例第17條「為有效破獲上游之製造、販賣、運輸毒
    品組織，鼓勵毒販供出毒品來源之上手，有效推展斷絕供給
    之緝毒工作，對查獲之毒販，供出毒品來源，因而破獲者，
    修正為應減輕其刑或免除其刑之旨；又為使製造、販賣或運
    輸毒品案件之刑事訴訟程序儘早確定，鼓勵被告自白認罪，
    開啟其自新之路，對製造、販賣或運輸毒品罪之被告於偵查
    及審判中均自白者，增列應減輕其刑之規定，採行寬厚之刑
    事政策」之立法意旨。復以，毒品危害防制條例第17條第2
    項之增訂，既出於採行寬厚之刑事政策，當無排除刑法第59
    條規定同時適用之理。本件被告因右眼問題，導致求職不順
    ，有辯護人庭呈之中國醫藥大學附設醫院診繼證明書及相關
    之眼科診療記錄單影本可參，則究其原因當係肇於被告本身
    無法尋覓適當之機構協助導正，其販賣毒品之行為雖不可取
    ，惟本案販賣之總所得約為8,500元（包括犯罪事實欄一(一)
    被告因販賣重約2公克之愷他命給李思傑，而收受李思傑所
    交付市價約1000元之所謂甲基安非他命之物，抵付買賣價金
    1000元），且數量非多，相對於長期且大量販賣毒品之大毒
    梟，其對社會治安及國民健康所造成之危害尚屬較輕，其因
    一時失慮而觸犯重典，然刑罰除制裁之功能外，更寓有教育
    、感化之目的，使誤入歧途而有心改善者，能早日復歸社會
    ，是本件被告所犯販賣第二級及第三級毒品之情節，不免有
    情輕法重之情形，其犯罪情狀顯可憫恕，雖科以減輕其刑後
    之法定最低刑度仍嫌過重，爰依刑法第59條之規定酌減其刑
    ，並遞減之。
四、關於犯罪事實一、(一)部分，原判決認被告罪證明確而予科刑
    ，固非無見，惟查：(1)被告於犯罪事實一、(一)部分係販賣約
    2公克之愷他命，而取得李思傑所交付價值約1000元之"所謂
    甲基安非他命"為對價，除犯毒品危害防制條例第4條第3項
    之販賣第三級毒品罪外，並無另觸犯毒品危害防制條例第11
    條第2項之持有第二級毒品罪，已如前述，原審疏未對此部
    分論究其詳，即有未合。(2)又被告此部分販賣第三級毒品所
    得之財物，並非金錢，而係價值約1000元之所謂甲基安非他
    命之物，自應沒收該所謂甲基安非他命，如全部或一部不能
    沒收時，再追徵其價額，原判決誤將該所謂甲基安非他命之
    價值與其他犯罪所得之現金價錢合併計算為8500元，併同諭
    知沒收，如全部或一部不能沒收時，以其財產抵償之，亦有
    未當。被告此部分上訴意旨其認有毒品危害防制條例第17條
    第1項減刑規定之適用，為無理由（理由詳後述）。惟原判
    決既有上開可議之處，自屬無可維持，應由本院將原判決關
    於犯罪事實一、(一)部分，暨定應執行刑部分予以撤銷改判。
    爰審酌被告並無其他前科素行（參卷附臺灣高等法院被告前
    案紀錄表），其明知毒品係戕害人身心之毒品，為貪圖不法
    之微小利益，竟販賣予他人施用，危害社會治安及國民健康
    ，且販賣毒品為政府戮力查緝之罪，毒品皆足以使施用者導
    致精神、性格異常，造成生命危險之生理成癮性及心理依賴
    性，並可能產生治安之問題，惟念被告販賣之數量非多，暨
    已坦承犯行之犯後態度等一切情狀，量處如附表編號二所示
    之刑，並與下開駁回上訴部分定其應執行刑，以資懲儆。末
    按毒品危害防制條例第19條第1項規定，犯販賣毒品罪者，
    其供犯罪所用及犯罪所得之財物均沒收之，係採義務沒收主
    義。未扣案價值1000元之所謂甲基安非他命之物（因未能鑑
    驗確定為毒品甲基安非他命，故不為沒收銷燬之諭知），係
    被告犯犯罪事實一、(一)部分所得之物，應依毒品危害防制條
    例第19條第1項規定宣告沒收，如全部或一部不能沒收時，
    追徵其價額。
五、關於犯罪事實一、(二)至(八)部分，原審經審理結果，認被告罪
    證明確，適用修正後毒品危害防制條例第4條第2項、第3項
    、第17條第2項、第19條第1項、刑法第11條、第2條第1項、
    第59條等規定，並審酌被告並無其他前科素行（參卷附臺灣
    高等法院被告前案紀錄表），其明知毒品係戕害人身心之毒
    品，為貪圖不法之微小利益，竟販賣予他人施用，危害社會
    治安及國民健康，且販賣毒品為政府戮力查緝之罪，毒品皆
    足以使施用者導致精神、性格異常，造成生命危險之生理成
    癮性及心理依賴性，並可能產生治安之問題，惟念被告販賣
    之數量非多，暨已坦承犯行之犯後態度等一切情狀，各量處
    如附表編號一、三至八所示之刑。復說明(1)未扣案之門號
    0000000000號、0000000000號及0000000000號行動電話3支
    （各含ＳＩＭ卡1張），係被告所有供其販賣第二級毒品及
    第三級毒品所用之物，業據被告供述在卷，應依毒品危害防
    制條例第19條第1項之規定宣告沒收，並諭知如全部或一部
    不能沒收時，追徵其價額，又犯販賣毒品罪者，其犯罪所得
    之財物均沒收之，係採義務沒收主義。故販賣毒品所得之對
    價，不問其中成本若干，利潤多少，均應全部諭知沒收，貫
    徹政府查禁煙毒之決心，以符立法本旨，亦有最高法院91年
    度台上字第2419號判決意旨可供參照。被告販賣毒品犯罪所
    得之財物共新臺幣7,500元，雖均未據扣案，然係因犯前開
    之罪所得之財物，均仍應依毒品危害防制條例第19條第1項
    義務沒收主義之規定，亦均併予宣告沒收之，如全部或一部
    不能沒收時，依同條項後段規定，以其財產抵償之。(2)另扣
    案之毒品愷他命1顆（毛重0.325公克、驗餘剩0.193 公克，
    扣押物品清單誤載為「搖頭丸」）、被告所有之沾有毒品愷
    他命之吸食器1組，係為被告自己施用第三級毒品所用，非
    供本案販賣或轉讓毒品所用，業據被告陳述明確（見警卷第
    3頁背面、偵卷第5至6頁），爰不為沒收之諭知。另扣案之
    行動電話4支（含門號0000000000、0000000000號SIM卡各1
    枚）、筆記簿1本，被告陳述與本案無關，並無證據證明係
    供本案犯罪所用之物，亦不為沒收之諭知。核其認事用法俱
    無不當，量刑亦稱允洽。被告上訴意旨略以：原判決以一罪
    一罰之方式認定，非以集合犯一罪之方式認定顯然有違販賣
    毒品罪其本質具有營業性之重複特質，其適用法律不免有所
    違誤；又被告於偵查時已告知檢警毒品來源為「阿忠」其手
    機號碼，嗣查獲「阿忠」後並配合警方、檢察官指認「阿忠
    」之犯行，因此被告有供出毒品來源，並協助檢警查獲其他
    正犯即甲○○，亦應有毒品危害防制條例第17條第1項得以
    減免其刑之適用，原審未就此節斟酌，給予被告減刑，其判
    決適用法律有違誤之處云云。惟查：
  (一)按刑法於94年2月2日修正公布，刪除第56條所定連續犯之規
    定，自95年7月1日施行。而基於概括犯意連續多次販賣毒品
    之行為，於刑法修正刪除連續犯規定之前，均依連續犯論以
    一罪。此次刑法第56條修正理由之說明謂：「對繼續犯同一
    罪名之罪者，均適用連續犯之規定論處，不無鼓勵犯罪之嫌
    ，亦使國家刑罰權之行使發生不合理之現象。」「基於連續
    犯原為數罪之本質及刑罰公平原則之考量，爰刪除有關連續
    犯之規定」等語，即係將本應各自獨立評價之數罪，回歸本
    來就應賦予複數法律效果之原貌。而所謂集合犯是指立法者
    所制定之犯罪構成要件中，本就預定有數個同種類之行為將
    反覆實行之犯罪而言，將各自實現犯罪構成要件之反覆多數
    行為，解釋為集合犯，而論以一罪。是以對於集合犯，必須
    從嚴解釋，以符合立法本旨。觀諸毒品危害防制條例所定之
    販賣毒品罪之構成要件文義，實無從認定立法者本即預定該
    犯罪之本質，必有數個同種類行為而反覆實行之集合犯行，
    故販賣毒品罪，難認係集合犯。因此，就刑法修正施行後多
    次販賣毒品之犯行，採一罪一罰，始符合立法本旨（最高法
    院97年度台上字第180號、98年度台上字第3582、3391、283
    1、2520號判決意旨可資參照）。本件被告乙○○意圖營利
    而販賣毒品之各該次行為，為實現牟利之犯罪目的，依吾人
    之生活經驗，其犯罪之實行，固以反覆、繼續為常態，然其
    販賣之時間、地點均不盡相同，於每次販出乃繫於欲購買毒
    品者各別聯繫及洽詢交易內容、條件亦各有所異，無從認係
    出於被告之一次犯罪決意；況此類異時、異地之販賣毒品行
    為，依社會通念，殊難認以評價為一罪為適當；再者，其多
    次販賣毒品，致該毒品氾濫，嚴重危害國人身心健康之犯罪
    結果，評價為集合犯之包括一罪，難謂符合法律規範本質，
    更與刪除連續犯之修法意旨相違，自不得認僅成立集合犯之
    包括一罪。
  (二)又按，犯修正前毒品危害防制條例第4條之罪，供出毒品來
    源，因而破獲者，依同條例第17條得減輕其刑之規定。其所
    稱「供出毒品來源，因而破獲者」，係指被告供出毒品來源
    之有關資料，諸如前手之姓名年籍、住居所、或其他足資辨
    別之特徵等，使調查或偵查犯罪之公務員因而對之發動調查
    或偵查並破獲者而言。申言之，被告之「供出毒品來源」，
    與調查或偵查犯罪之公務員對之發動調查或偵查並進而破獲
    之間，論理上須具有先後且相當的因果關係，非謂被告一有
    「自白」、「指認」毒品來源之人，而破獲在後，即得依上
    開規定予以減刑。若被告供出毒品來源者之前，調查或偵查
    犯罪之公務員已有確切之證據，足以合理之懷疑被告所供販
    賣毒品來源之人，則嗣後之破獲與被告之「供出毒品來源」
    間，即欠缺先後且相當的因果關係，自不得適用上開規定予
    以減刑（最高法院97年度台上字第1251號判決意旨參照），
    而修正後毒品危害防制條例第17條第1項之規定，亦應同此
    解釋。查本件員警於詢問被告乙○○之前，已於98年5月26
    日查獲甲○○，經員警分析比對甲○○所持用行動電話之通
    聯紀錄，清查與甲○○通話密集之對象查出藥腳即本案被告
    乙○○，而請乙○○為指認等情，有臺灣臺中地方法院檢察
    署99年3月30日中檢輝發99偵緝663字第025943號函、臺中市
    警察局第一分局99年4月6日中分一偵字第0990009253號函暨
    所檢附之員警職務報告、臺中市警察局第一分局刑事案件報
    告書、被告乙○○98年12月13日警詢筆錄在卷可參（見本院
    卷第40至52頁），由此顯見警方及檢察官於98年6月24 日詢
    問被告乙○○之前，業已掌握甲○○所涉嫌販賣毒品予本案
    被告之犯行，偵查顯已發動，查無因本案被告供述始而破獲
    之情狀，是被告乙○○尚無毒品危害防制條例第17條第1項
    所謂「供出毒品來源因而破獲」，而得獲邀減刑寬典之情形
    。
  (三)綜上所述，本件被告此部分上訴為無理由，應予駁回。
據上論斷，應依刑事訴訟法第368條、第369條第1項前段、第364
條、第299條第1項前段，毒品危害防制條例第4條第3項、第17
條第2項、第19條第1項，刑法第11條、第2條第1項、第59條、第
51條第5款，判決如主文。
本案經檢察官丙○○到庭執行職務。
中    華    民    國    99    年    6     月    9     日
            刑事第七庭    審判長法  官  林  榮  龍
                                法  官  江  錫  麟
                                法  官  張  惠  立
上列正本證明與原本無異。
如不服本判決應於收受送達後十日內向本院提出上訴書狀，其未
敘述上訴理由者，並得於提起上訴後十日內向本院補提理由書 (
均須按他造當事人之人數附繕本)「切勿逕送上級法院」。
                                書記官  陳  慈  傳
中    華    民    國    99    年    6     月    11    日
附錄：本案論罪科刑法條全文
毒品危害防制條例第4條
製造、運輸、販賣第一級毒品者，處死刑或無期徒刑；處無期徒
刑者，得併科新臺幣 2 千萬元以下罰金。
製造、運輸、販賣第二級毒品者，處無期徒刑或 7 年以上有期
徒刑，得併科新臺幣 1 千萬元以下罰金。
製造、運輸、販賣第三級毒品者，處 5 年以上有期徒刑，得併
科新臺幣 7 百萬元以下罰金。
製造、運輸、販賣第四級毒品者，處 3 年以上 10 年以下有期
徒刑，得併科新臺幣 3 百萬元以下罰金。
製造、運輸、販賣專供製造或施用毒品之器具者，處 1 年以上
7 年以下有期徒刑，得併科新臺幣 1 百萬元以下罰金。
前五項之未遂犯罰之。
附表：
┌──┬─────┬───────┬───────────────────┐
│編號│犯罪行為  │罪          名│宣              告              刑    │
├──┴─────┴───────┴───────────────────┤
│販賣第二級毒品MDMA部分：                                                │
├──┬─────┬───────┬───────────────────┤
│ 一 │如犯罪事實│販賣第二級毒品│處有期徒刑貳年，犯罪所得新臺幣壹仟伍佰│
│    │一、(八)    │              │元沒收，如全部或一部不能沒收時，以其財│
│    │          │              │產抵償之。未扣案之門號0000000000號行動│
│    │          │              │電話壹支（廠牌不詳，含ＳＩＭ卡壹張），│
│    │          │              │沒收，如全部或一部不能沒收時，應追徵其│
│    │          │              │價額。                                │
├──┴─────┴───────┴───────────────────┤
│販賣第三級毒品愷他命部分：                                              │
├──┬─────┬───────┬───────────────────┤
│ 二 │如犯罪事實│販賣第三級毒品│處有期徒刑壹年陸月，犯罪所得未扣案價值│
│    │一、(一)    │              │新台幣壹仟元所謂甲基安非他命沒收，如全│
│    │          │              │部或一部不能沒收時，應追徵其價額。    │
├──┼─────┼───────┼───────────────────┤
│ 三 │如犯罪事實│販賣第三級毒品│處有期徒刑壹年陸月，犯罪所得新臺幣壹仟│
│    │一、(二)    │              │元沒收，如全部或一部不能沒收時，以其財│
│    │          │              │產抵償之。                            │
├──┼─────┼───────┼───────────────────┤
│ 四 │如犯罪事實│販賣第三級毒品│處有期徒刑壹年陸月，犯罪所得新臺幣壹仟│
│    │一、(三)    │              │伍佰元沒收，如全部或一部不能沒收時，以│
│    │          │              │其財產抵償之。未扣案之門號0000000000號│
│    │          │              │行動電話壹支（廠牌不詳，含ＳＩＭ卡壹張│
│    │          │              │），沒收，如全部或一部不能沒收時，應追│
│    │          │              │徵其價額。                            │
├──┼─────┼───────┼───────────────────┤
│ 五 │如犯罪事實│販賣第三級毒品│處有期徒刑壹年陸月，犯罪所得新臺幣貳仟│
│    │一、(四)    │              │元沒收，如全部或一部不能沒收時，以其財│
│    │          │              │產抵償之。未扣案之門號0000000000號行動│
│    │          │              │電話壹支（廠牌不詳，含ＳＩＭ卡壹張），│
│    │          │              │沒收，如全部或一部不能沒收時，應追徵其│
│    │          │              │價額。                                │
├──┼─────┼───────┼───────────────────┤
│ 六 │如犯罪事實│販賣第三級毒品│處有期徒刑壹年陸月，犯罪所得新臺幣伍佰│
│    │一、(五)    │              │元沒收，如全部或一部不能沒收時，以其財│
│    │          │              │產抵償之。未扣案之門號0000000000號行動│
│    │          │              │電話壹支（廠牌不詳，含ＳＩＭ卡壹張），│
│    │          │              │沒收，如全部或一部不能沒收時，應追徵其│
│    │          │              │價額。                                │
├──┼─────┼───────┼───────────────────┤
│ 七 │如犯罪事實│販賣第三級毒品│處有期徒刑壹年陸月，犯罪所得新臺幣伍佰│
│    │一、(六)    │              │元沒收，如全部或一部不能沒收時，以其財│
│    │          │              │產抵償之。未扣案之門號0000000000號行動│
│    │          │              │電話壹支（廠牌不詳，含ＳＩＭ卡壹張），│
│    │          │              │沒收，如全部或一部不能沒收時，應追徵其│
│    │          │              │價額。                                │
├──┼─────┼───────┼───────────────────┤
│ 八 │如犯罪事實│販賣第三級毒品│處有期徒刑壹年陸月，犯罪所得新臺幣伍佰│
│    │一、(七)    │              │元沒收，如全部或一部不能沒收時，以其財│
│    │          │              │產抵償之。未扣案之門號0000000000號行動│
│    │          │              │電話壹支（廠牌不詳，含ＳＩＭ卡壹張），│
│    │          │              │沒收，如全部或一部不能沒收時，應追徵其│
│    │          │              │價額。                                │
└──┴─────┴───────┴───────────────────┘

司法院資訊處製作；財團法人民間司法改革基金會備份。
